【裁判字號】    97,訴,676
【裁判日期】    990322
【裁判案由】    履行契約
【裁判全文】
臺灣新竹地方法院民事判決               97年度訴字第676號
原      告  戊○○
（即反訴被告）
訴訟代理人  謝孟儒律師
            蘇明淵律師
            陳由銓律師
複代理人    丙○○
被      告  乙○○
（即反訴原告）
訴訟代理人  丁○○
上列當事人間請求履行契約事件，本院於民國99年2 月24日言詞
辯論終結，判決如下：
    主  文
本訴被告乙○○應將如附表所示之不動產交付本訴原告戊○○。
本訴訴訟費用由本訴被告負擔。
反訴原告之反訴及假執行之聲請均駁回。
反訴訴訟費用由反訴原告負擔。
    事  實
甲、程序方面：
一、按訴狀送達後，原告不得將原訴變更或追加他訴，但擴張或
    減縮應受判決事項之聲明或被告於訴之變更或追加無異議，
    而為本案之言詞辯論者，視為同意變更或追加，民事訴訟法
    第255 條第1 項第3 款、第2 項定有明文。次按原告於判決
    確定前，得撤回訴之全部或一部。但被告已為本案之言詞辯
    論者，應得其同意；又訴之撤回，被告於期日到場，未為同
    意與否之表示者，自該期日起；其未於期日到場或係以書狀
    撤回者，自前項筆錄或撤回書狀送達之日起，10日內未提出
    異議者，視為同意撤回，民事訴訟法第262 條第1 項、第3
    項定有明文。
(一)、本訴原告（即反訴被告）起訴原聲明請求：本訴被告（即反
    訴原告）應將坐落於新竹縣竹北市○○段219 號土地暨其38
    29號建物即上建號門牌號碼竹縣竹北市○○○ 街9 號5 樓之
    8 之房屋，竹北地政事務所竹北字第065130號所設定之抵押
    權登記予以塗銷，並應偕同將上開不動產點交予本訴原告。
    本訴原告於民國97年11月3 日當庭撤回塗銷抵押權部分，並
    變更訴之聲明為：本訴被告應將坐落於新竹縣竹北市○○段
    3829號建物即上建號門牌號碼竹縣竹北市○○○ 街9 號5樓
    之8 之房屋返還本訴原告，本訴被告亦無異議而為本案之言
    詞辯論。嗣又於97年11月17日變更聲明請求：本訴被告應就
    坐落於新竹縣竹北市○○段219 地號之土地暨其上建號新竹
    縣竹北市○○段3829號之建物，竹北地政事務所竹北字第06
    5130號所設定之抵押權登記予以塗銷，並應偕同本訴被告將
    上開不動產點交予本訴原告。又於98年6 月24日具狀以本訴
    原告戊○○提起請求命本訴被告塗銷系爭抵押權登記時，未
    同時將抵押權人渣打銀行一併列為本訴被告，撤回本訴原告
    原先塗銷系爭抵押權登記部分之請求，並變更聲明請求判命
    本訴被告應就坐落於新竹縣竹北市○○段219 地號之土地暨
    其上建號新竹縣竹北市○○段3829號之建物，偕同本訴原告
    點交予本訴原告。經本訴被告於98年6 月29日收受訴狀繕本
    後10日內未提出異議，核本訴原告上開訴之變更，僅減縮應
    受判決事項之聲明，及其撤回部分與前揭規定並無不合，應
    予准許。
(二)、反訴原告原反訴聲明請求：(1)反訴被告應給付反訴原告新台
    幣（下同）648,412 元及自97年7 月11日送達之翌日起迄清
    償日止按年息百分之五計算之利息。(2)訴訟費用由反訴被告
    負擔。(3)第一項聲明，反訴原告願供擔保請准宣告假執行。
    嗣變更反訴聲明為：(1)反訴被告應給付反訴原告768,412 元
    ，及自97年7 月11日送達之翌日起算起迄清償日止按年息百
    分之5 計算之利息。(2)反訴被告應給付自產權登記日起迄清
    償日止之系爭房地之管理費、水電費與相關稅費。其餘聲明
    則均同，核原告上開訴之變更，僅擴張應受判決事項之聲明
    ，與前揭規定並無不合，應予准許。
二、按反訴之標的與本訴之標的及其防禦方法不相牽連者，不得
    提起，民事訴訟法第260 條第1 項定有明文。又該條項所稱
    之「相牽連」者，係指反訴之標的與本訴之標的間，或反訴
    之標的與防禦方法間，兩者在法律上或事實上關係密切，審
    判資料有共通性或牽連性者而言。舉凡本訴標的法律關係或
    作為防禦方法所主張之法律關係，與反訴標的之法律關係同
    一，或當事人兩造所主張之權利，由同一法律關係發生，或
    本訴標的之法律關係發生之原因，與反訴標的之法律關係發
    生之原因，其主要部分相同，均可認為兩者間有牽連關係（
    最高法院91年度台抗字第440 號判決意旨參照）。查本件本
    訴原告以其經本訴被告同意承接原系爭房地買受人李捷葳，
    向本訴被告給付買賣價金完畢，本訴被告已將系爭房地移轉
    登記予原告，然遲未交付系爭房屋，依民法348 條及767 條
    規定，起訴請求返還系爭房地。本訴被告則以李捷葳違約不
    買應將所給付之買賣價金沒收充作違約金，本訴被告與本訴
    原告之買賣契約係另一新的契約，本訴原告尚未將買賣價金
    給付被告，提起反訴請求原告給付768,412 元，及應給付自
    產權登記日起迄清償日止之系爭房地之管理費、水電費與相
    關稅費。經核本件反訴標的與本訴標的及其防禦方法，在法
    律上或事實上均關係密切，審判資料有共通性或牽連性，自
    屬相牽連，故本件反訴依民事訴訟法第259 條、第260 條規
    定，應予准許，合先敘明。
乙、實體方面：
壹、原告方面：
一、本訴部分：
(一)、被告（即反訴原告）與訴外人李倢葳於97年5 月12日簽訂不
    動產買賣契約書，約定原告以1,980,000 元向被告購買其坐
    落於新竹縣竹北市○○段219 地號土地所有權應有部分1,00
    0 分之7 ，及該土地上建號為新竹縣竹北市○○段3829建號
    之建物即門牌號碼為新竹縣竹北市○○○ 街9 號8 樓之5 之
    房屋（下稱系爭房屋）。訴外人李倢葳給付第1 、2 、3 期
    價款，共600,000 元後，欲向渣打銀行申辦貸款1,380,000
    元，以給付價金尾款，因其信用條件不足，無法貸得全額。
    為此，嗣後買受人由李倢葳變更為原告（即反訴被告），而
    原告以自己名義，與被告再簽訂內容與先前被告與李倢葳所
    訂之原契約完全相同之買賣契約書，再由原告以此買賣契約
    書，向渣打國際商業銀行申辦系爭房地貸款，用以接續給付
    訴外人李倢葳尚未給付之價金尾款，並事先均經由訴外人蕭
    旭峰以電話告知被告，徵得被告同意原告承受李倢葳後，只
    需再給付系爭房地價金尾款。原告已依上開契約書之約定完
    成付款，而被告於同年6 月17日亦將系爭房地之所有權移轉
    登記予原告。惟被告未交付上開不動產，亦未將上開不動產
    之抵押權設定辦理塗銷，迭經原告屢為催告，被告仍未履行
    。系爭房地買賣契約之買主，由訴外人李倢葳改為原告戊○
    ○，而以原告戊○○名義，與被告乙○○訂立內容與先前被
    告與李倢葳所訂之原有契約書完全相同之買賣契約書，再由
    原告戊○○以此買賣契約書，向渣打國際商業銀行申辦系爭
    房地貸款，而以貸得之款項，用以接續給付李倢葳尚未給付
    之價金尾款各情，事先均經被告同意，同時被告亦同意原告
    頂替李倢葳為買主後，祇須再給付系爭房地價金尾款。蕭旭
    峰代書為替被告乙○○與原告戊○○訂立系爭房地買賣契約
    書前，曾將李倢葳信用條件不足，無法向銀行貸得足額，以
    償付價金尾款，及須變更買主為原告戊○○，並須與被告再
    訂立內容完全相同之買賣契約書，俾便持向銀行申貸等情，
    事先曾以電話告知被告，經徵得被告之同意後，方依被告乙
    ○○之指示，代刻其私章，而為被告與戊○○訂立系爭房地
    買賣契約書。且被告在電話中曾催促蕭代書謂：「趕快辦出
    貸款，用誰名義為買主申辦貸款，都無所謂，祇要能按約定
    期日付清尾款即可」等語。被告乙○○、原告戊○○及蕭旭
    峰代書三人，就李倢葳無法貸得足額數額，資以償付系爭房
    地尾款，而須改由原告戊○○為系爭房地買主，以原告名義
    向渣打銀行申貸，以資償付尾款乙事，曾在有巢氏房屋仲介
    公司竹北辦事處協商，是日被告曾要求原告戊○○向渣打銀
    行所貸出之款項，須由該行直接匯入被告指定之銀行帳戶內
    始可，並強調如以原告戊○○名義貸款而仍不足償付系爭房
    地價金尾款時，原告戊○○應負責補足差額，不得延誤。並
    要求原告戊○○須先書立切結書予被告，以保證貸款不足之
    差額部分，原告戊○○會先行付清，如此，被告方願再在系
    爭房地所有權移轉登記之申請書等文件上蓋章等等。為此，
    原告戊○○乃依被告之要求，出具切結書乙份，並於隔日即
    將上述貸款不足之差額部分，先行償付被告。被告因原告戊
    ○○已出具切結書，及已給付該貸款不足之差額部分，故方
    特地至蕭旭峰代書處，在系爭房地權利人即買方登載為原告
    戊○○之所有權移轉登記申請書及買賣公契上蓋章，俾蕭旭
    峰代書向主管機關送件，申辦有關過戶予原告等事宜。
(二)、原先公定系爭房地所有權買賣移轉契約書，係填載李倢葳為
    買受人，被告乙○○為出賣人，並已以此送件，嗣因李倢葳
    貸款額度不足，須改為原告戊○○為買主，為此，被告乃特
    地持其印章前來，再在蕭旭峰代書重新制作以戊○○為買受
    人，被告乙○○為出賣人之公定系爭房地所有權買賣移轉契
    約書上蓋章，顯然被告於第二次在公定系爭房地所有權買賣
    契約書上蓋章前，已同意買受人改為原告戊○○，否則被告
    當不可能特地遠道而來，再度於公定所有權買賣移轉契約書
    上，蓋其印章。此外，被告在此次公定所有權買賣移轉契約
    書上蓋章時，曾閱覽該契約書上所載，對系爭房地買主，由
    李倢葳改為原告戊○○，不以為忤，且無異議。由此亦可證
    明系爭房地買主由原告頂替李倢葳，業經被告之事前同意。
  以原告戊○○為買受人，向渣打銀行所貸得之款項，渣打銀
    行均已依被告之要求，直接撥入被告所指定之銀行帳戶內，
    以作為原告價金尾款之付清。被告就系爭房地尾款，係由戊
    ○○為買受人名義，向渣打銀行申貸而償付及貸款不足之差
    額部分，亦係由原告戊○○予以補足諸情，均至為瞭解，並
    願予接受。由此足見被告早已接受原告戊○○頂替李倢葳為
    系爭房地買受人之事實。因系爭房地買賣，中途改由原告戊
    ○○頂替李捷葳為買主，接續付清價金尾款，事前曾獲被告
    同意，並經被告承認李倢葳以前已償付第1 、2 、3 期價金
    之果效，由原告戊○○承受，從而原告戊○○即無庸再給付
    李倢葳已給付之系爭房地第1 、2 、3 期價金期款予被告，
    事理甚明。倘若被告曾否認李倢葳先前付款之效力及於原告
    戊○○，而認為原告戊○○與被告之買賣，係另一新的買賣
    關係，原告戊○○須給付189 萬元之全部價金，則被告何以
    竟先行收受戊○○之系爭房地價金尾款？此與一般不動產買
    賣之常情有違。97年度竹北調字第8 號被告之代理人即其夫
    曾陳稱：「知道李小姐不買房子之後，未向代書取回權狀及
    印鑑證明」，「是否承認聲請人跟相對人所訂立的買賣契約
    」？相對人代理人（被告之夫）答「有口頭承諾」等語，由
    此益證被告曾同意戊○○頂替李倢葳為買主，並同意原告接
    續履行系爭房地買賣契約。否則，被告於李倢葳表示無力繳
    付系爭房屋價金尾款時，依常情當必向蕭代書先行取回土地
    房屋權狀及印鑑證明，查被告所以未如此為之，自係欲將權
    狀等文件留予頂替李倢葳，而接續承買系爭房地之原告使用
    ，俾便原告日後據以申辦所有權移轉登記，而有以致之。
(三)、被告否認系爭契約書之形式及內容均為真正，惟兩份買賣契
    約之價金均為相同，且李倢葳所給付價金均為原告所交付，
    被告自始至終均知悉係與原告交易。而替兩造辦理買賣契約
    之蕭旭峰也確實得到原告授權。被告抗辯兩造間係成立新不
    動產買賣契約，非權利人或契約當事人變更，惟本件契約應
    確係權利人變更，李倢葳所給付價金係屬買賣價金之一部分
    。被告於蕭代書通知其進行系爭房地點交予原告戊○○時，
    被告曾表示同意點交，祇因點交是日蕭代書有事未能協同點
    交，被告因而方未到場點交。設若被告未同意系爭房屋由原
    告頂替承買，原告並已付清全部價金，則何以會表示同意點
    交系爭房屋予原告戊○○？事後祇因戊○○與被告間言語衝
    突，發生不愉快，且原告戊○○向鈞院訴請被告履行點交義
    務，被告遂乃主張李倢葳違約，而否認原告承接李倢葳為買
    主之事實。被告於97年7 月間曾以系爭房屋已由原告買得為
    由，而向原告收取97年5 月及6 月之大樓管理費，且自97年
    7 月至今之大樓管理費，被告亦皆以房屋已出賣予原告而未
    再繳付，而均由原告按月繳付。凡此亦可證明被告承認原告
    於付清系爭房地價金尾款後，取得系爭房地之產權，而無須
    再行繳付李倢葳已繳付之第1 、2 、3 期款60萬元。（被告
    向原告收取97年5 月及6 月之管理費後，未向大廈管委會代
    繳，侵占入己，以致原告事後再向管委會繳付97年5 月及6
    月之管理費）。在在足證系爭房地買受人中途由李倢葳改為
    原告戊○○，並由原告戊○○頂替李倢葳負責接續繳付系爭
    房地價金尾款，確係經被告同意。被告既同意由原告戊○○
    頂替李倢葳為買主，並接受原告戊○○對系爭房地價金尾款
    之給付，復且已將系爭房地所有權移轉登記予原告戊○○，
    依民法第348 條第1 項、第369 條及第767 條規定，被告負
    有於原告交付全部價金之同時交付系爭房地予原告之義務。
    從而被告即應履行出賣人之義務，將系爭房地原有之抵押權
    登記予以塗銷，並將系爭房地點交予原告戊○○，始為公平
    。
(四)、訴之聲明：
  1.請求判命被告應就坐落於新竹縣竹北市○○段219 地號之土
    地暨其上建號新竹縣竹北市○○段3829號之建物，偕同原告
    點交予原告。
  2.訴訟費用由被告負擔。
(五)、證據：
    提出不動產買賣契約書、郵局存證信函、土地所有權狀、建
    物所有權狀、土地登記謄本、建物登記謄本、不動產抵押物
    調查報告表、李捷葳抵押貸款申請文件、協議書、土地建築
    物所有權買賣移轉契約書、存摺明細、匯款申請書影本為證
    。
二、反訴部分：
(一)、反訴原告已同意反訴被告承受訴外人李倢葳為系爭房地之買
    主，承受前買受人李倢葳所為一切給付價金之效果，並接受
    反訴被告所為系爭房地價金尾款之給付，即有承認原買主李
    捷葳已繳納之價金前款600,000 元之效果，由反訴被告承受
    之意思。茲反訴原告既要反訴被告接續繳納價金尾款，而事
    後復要沒收李捷葳已繳納之房地前款600,000 元，然後回頭
    再要反訴被告重新給付李捷葳已償付之價金前款，系爭買賣
    契約雖非由反訴原告親與反訴被告所訂立，惟反訴原告係將
    締約權限授予訴外人蕭旭峰，反訴被告業已一次完全給付系
    爭買賣價金尾款1,380,000 元，反訴原告請求反訴被告給付
    其餘價金648,412 元，洵屬無據，反訴原告自始至終都知道
    和反訴被告戊○○交易，不然不可能兩份契約買賣價金是同
    一金額，李倢葳給付的頭款是反訴被告所支付，本件是契約
    權利人變更，是把契約買受人改成戊○○。
(二)、反訴原告與反訴被告所訂立之不動產買賣契書，雖非由反訴
    原告親自與反訴被告所訂立，但反訴原告既授權蕭旭峰代書
    與反訴被告訂立，則上述不動產買賣契約之效力，自及於反
    訴原告。上述不動產買賣契約書完全係依照反訴原告與李倢
    葳原訂立之不動產買賣契約書內容訂立，祇是買方變為反訴
    被告而已，顯然此一系爭不動產買賣契約係承襲反訴原告與
    李倢葳之原有契約而來，要非真正另一獨立之新契約。蓋蕭
    代書所以為兩造訂立系爭不動產契約書，其目的全然在於便
    宜系爭房地之向渣打銀行貸款。設若兩造間所訂立之不動產
    買賣契約，係屬與李倢葳不相干之另一獨立契約，則何以反
    訴原告一開始即願於「完成過戶及銀行核貸後」，再接受反
    訴被告系爭房地價金「尾款」之給付？而反訴被告於訂立買
    賣契約之初，亦不可能不先自金額較小，僅20萬元之第1期
    款付起，而願於第1 次付款即付給金額高達138 萬元之「尾
    款」。茲從兩造間給付價金之方式，可明顯判辨出反訴原告
    曾同意反訴被告頂替李倢葳為系爭房地買主，接續李倢葳付
    清價金尾款，否則當不至如此。反訴被告就系爭房地買賣價
    金業已全部償清。
(三)、系爭買賣無論是權利人變更，抑或契約當事人變更，均對反
    訴原告不構成任何之不利益，蓋反訴原告就系爭房地之價金
    ，業已全部拿足，訴外人李捷葳給付系爭房地價金600,000
    元後，因無法貸足給付尾款所需之數額，經反訴原告同意後
    ，乃由反訴被告戊○○頂替李捷葳為買方，以便向銀行貸得
    較多之錢，資以續繳房地價金尾款。由於反訴原告同意反訴
    被告戊○○頂替李捷葳買方之身分及地位，因此，反訴原告
    事後乃肯接受反訴被告所繳付之價金尾款，並配合將系爭房
    地過戶予反訴被告，否則反訴原告何以會收反訴被告之房地
    價金尾款？又何以肯將房地過戶予反訴被告？其事理至明。
    詎料，反訴原告收足房地價金後，竟在「當事人變更」與「
    權利登記人變更」之間，打轉作文章，企圖一牛兩剝，要求
    反訴被告須再繳付訴外人李捷葳已繳付之房地價金，顯欠公
    允。再者，本件系爭房地買賣表象上，究竟是買方當事人變
    更？抑或權利人變更？均對反訴原告不生任何影響。蓋上述
    之「變更」事先業經反訴原告同意，而且反訴原告早已收足
    價金。「權利人變更」，往往因當事人變更而亦成為「權利
    人變更」，以致「權利人變更」及「當事人變更」。
(四)、反訴被告所稱「切結書」，係指反訴被告寫給反訴原告之「
    切結書」，藉此以證明反訴被告頂替李捷葳而為系爭房地之
    買方曾經反訴原告之同意，不然反訴被告殊無出具保證付清
    貸款差額之切結書予反訴原告之必要。反訴原告開庭時，卻
    故意不予提出此份切結書，而故意提出李捷葳先前所出具予
    反訴原告之切結書，以資矇混。反訴原告在98年6 月22日所
    提出之追加反訴聲明調查證據聲請狀，第4 頁第12行亦承認
    有收受戊○○之切結書。系爭房地貸款不足額120,000 元，
    及權利人變更（亦為買方名義變更）所衍生之費用1,751 元
    ，共121,751 元。兩造原已約定由反訴被告於97年6 月12日
    給付反訴原告，由於是日反訴被告之公司甚忙，反訴被告不
    克外出電匯，遂乃將該款項委託同事即訴外人李捷葳至銀行
    電匯予反訴原告。因李捷葳代反訴被告至銀行電匯予反訴原
    告，故而反訴原告銀行存摺上電匯者，乃打入李捷葳名字，
    按事實即屬如此單純，然反訴原告對此亦提出質疑，殊無意
    義。反訴原告既同意系爭房地之買方，由反訴被告頂替，買
    賣之權利及義務全由反訴被告受讓與承擔，由於三方彼此之
    間，已有口頭之約定及共識，則三方誠無再疊床架屋，共同
    簽訂協議書之必要。
(五)、反訴被告聲明：
  1.請求駁回反訴原告之訴及假執行之聲請。
  2.反訴費用由反訴原告負擔。
  3.如為不利反訴被告之判決，反訴被告願供擔保，請准免為假
    執行。
貳、被告方面：
一、本訴部分：
(一)、被告（即反訴原告）否認系爭契約書形式及內容之真正：
    被告於97年5 月12日委由訴外人有巢氏房屋仲介公司（業務
    員為甲○○）出售系爭房地，當日訴外人李倢葳前往看屋後
    表示願意承買，雙方當日即簽訂不動產買賣契約，並於契約
    第1 條、第5 條及第10條前段分別約明：「買賣總價款：雙
    方議定新台幣壹佰玖拾捌萬元整」、「辦理產權移轉登記時
    ，有關權利人名義得由甲方（即李倢葳）自定，乙方絕無異
    議但甲方應負履約之連帶責任，並自願放棄先訴抗辯權。惟
    移轉登記手續甲方至遲應於取得乙方交付證件之日起七日內
    提出辦理。逾期如遇提高稅捐或其他損害，除約定期間內各
    應負擔之部份外，悉歸甲方負擔。甲乙雙方應於土地增值稅
    、契稅單核下三日內完稅，不得藉故拖延，若因而造成雙方
    損失，應負賠償責任。」「本契約簽訂後，倘甲方不買或不
    按約定日期付款，經乙方定期催告仍不給付時，願將既付價
    款全部由乙方無條件沒收，抵作違約金，並解除本約。」雙
    方訂約後，李倢葳分別於同年月13日給付200,000 元、同年
    月15日給付400,000 元，總計600,000 元，嗣後李倢葳反悔
    不買，為避免違約受罰，竟與承辦代書（有巢氏房屋仲介公
    司之配合代書）蕭旭峰及原告共同欺瞞被告（即反訴原告）
    ，由蕭旭峰向被告謊稱，因貸款銀行渣打銀行無法足額貸款
    予李倢葳，故需辦理「權利人變更」，將房屋登記名義人由
    李倢葳變更為原告，同時蕭旭峰又稱，伊之前已經用李倢葳
    名義申辦契稅，為撤回該件申請案，要求被告交付印章。被
    告基於權利人變更乃李倢葳之權利，不疑有他，遂同意蕭旭
    峰代刻木章1 枚。蕭旭峰取得印章後，竟與原告合謀，擅自
    製作內容不實之系爭契約，並偽造被告之署名及盜蓋被告印
    文，此有偽造之不動產買賣契約書影本1 份可資參照，渠等
    顯然製作虛偽不實之買賣契約，並非「權利人變更」。
(二)、原告將系爭房地所有權人於97年6 月17日以欺瞞被告手段達
    成登記為原告之目的，被告於97年6 月26日知悉李倢葳不購
    買系爭房地時，在極端無奈之情形下，同意系爭房地以1,98
    0,000 元價賣予原告。按「當事人互相表示意思一致者，無
    論其為明示或默示，契約即為成立。」「當事人就標的物及
    其價金互相同意時，買賣契約即為成立。」民法第153 條第
    1 項及同法第345 條第1 項分別訂有明文。兩造雖無訂立書
    面契約，但97年6 月26兩造就系爭房地之買賣已達成口頭合
    致，買賣契約於此時方為成立。原告至今僅給付被告買賣價
    金1,331,588 元，尚欠被告648,412 元。按「買受人對於出
    賣人，有交付約定價金及受領標的物之義務。」、「因契約
    互負債務者，於他方當事人未為對待給付前，得拒絕自己之
    給付。」民法第367 條、第164 條第1 項前段分別訂有明文
    。準此，被告於原告給付前揭648,412 元價金完畢前，自得
    拒絕交付系爭房地予原告。原告主張其已完成付款，此點被
    告否認之。原告如此主張，乃是將李倢葳前所給付予被告之
    721,417 元充作價金之一部份。然查，被告與李倢葳間之買
    賣契約、被告與原告間之買賣契約分屬二事，豈能混為一談
    ？而李倢葳基於買賣關係給付被告721,417 元之買賣價金與
    原告秋毫無涉，原告有何權利將之抵充為本件買賣價金？應
    請原告說明。況李倢葳因擅自毀約不買已構成契約第10條前
    段之違約事由，被告依該條規定沒收李倢葳已付價金抵作違
    約金。
(三)、「權利人變更」與「契約當事人變更」乃完全不同之事，況
    原告與被告間所成立者為新的不動產買賣契約，既非「權利
    人變更」、更非「契約當事人變更」，所謂權利人變更，乃
    指買受人於指定自己或第三人為產權登記名義人後，嗣又變
    更他人為登記名義人。換言之，權利人變更僅是登記名義人
    有所更易，但買賣契約主體並無變更，李捷葳與被告間之不
    動產買賣契約第5 條之規定即指此而言：所謂「契約當事人
    變更」，乃債之變更，諸如買賣關係，出賣人同意原買受人
    退出，並由他人承受原買受人之地位者屬之，此時買賣契約
    主體已有變更，必須得到他方之同意。由原告所提出之系爭
    契約觀之，買受人為原告並非李倢葳，顯非權利人變更至為
    灼然。而被告未無同意買受人由李倢葳變更為原告，更無「
    契約當事人變更」乙情。此由原告97年6 月30日寄發與被告
    之竹北郵局第00187 號存證信函陳稱：「本人已於民國九十
    七年六月二十日前給付向台端所購買位於竹北市○○○路九
    號五樓之八房屋尾款共計新台幣壹佰貳拾壹萬壹仟伍佰捌拾
    捌元整... 」以及97年7 月8 日寄發之新竹經國路郵局第40
    1 號存證信函陳稱：「... 若逾期不聯絡，本人將依買賣契
    約書第十一條，以每逾一日依買賣總價千分之一計算違約金
    ... 」均以「買受人」自稱，原告戊○○其主觀上顯然認為
    自己為買賣契約當事人，並僅僅為房地登記名義人，是兩造
    間之買賣關係乃獨立之法律關係，與被告及李倢葳間之買賣
    關係秋毫無涉，既非「權利人變更」，更非「契約當事人變
    更」，其理至明。告訴人於交屋前一日，即97年6 月26日上
    午撥打電話與被告李倢葳，原是要連絡交屋事宜，但被告李
    倢葳卻親口告知伊不買系爭房地，並陳稱換被告戊○○購買
    ，告訴人知情後，甚感震驚，再打第二通電話確認並錄音存
    證，對話錄音暨譯文所示。（被告：那你後來就因為貸款問
    題就不買了？）李倢葳：嗯。（被告：那現在就是換戊○○
    先生購買？）李倢葳：對對對。（被告：對，我現在才知道
    ，我想說要交屋了，我要跟你聯絡一下，因為我一直想說我
    是要賣給你阿。）李倢葳答：對啊，現在就變成這樣啦，那
    你再打個電話DOUBLE CHECK啦。足堪證明李倢葳反悔不購買
    系爭房地，益證兩造間買賣關係既非「權利人變更」，更非
    「契約當事人變更」。被告於97年6 月26日中午致電李兆成
    ，確認並錄音存證，對話錄音暨譯文所示（被告：那代書會
    過去嗎？）李兆成：代書可能不會，我會找代書去，代書有
    跟我講，還有一筆1600多塊是不是？查不動產買賣契約中僅
    第五條權利人變更有逾期通知罰款與第十條違約則已繳之前
    款充當違約金之外，無任何其他罰則，所以該筆1,600 多元
    即是被告與李倢葳間第5 條後段規定中關於權利人變更衍生
    之費用。不動產買賣契約書第5 條及第10條前段分別約明：
    「辦理產權移轉登記時，有關權利人名義得由甲方（即李倢
    葳）自定，乙方絕無異議但甲方應負履約之連帶責任，並自
    願放棄先訴抗辯權。惟移轉登記手續甲方至遲應於取得乙方
    交付證件之日起七日內提出辦理。逾期如遇提高稅捐或其他
    損害，除約定期間內各應負擔之部份外，悉歸甲方負擔。甲
    乙雙方應於土地增值稅、契稅單核下三日內完稅，不得藉故
    拖延，若因而造成雙方損失，應負賠償責任。」、「本契約
    簽訂後，倘甲方不買或不按約定日期付款，經乙方定期催告
    仍不給付時，願將既付價款全部由乙方無條件沒收，抵作違
    約金，並解除本約。」顯見蕭旭峰乃以權利人變更之名義欺
    騙告訴人，以規避違約問題，但李倢葳、戊○○與蕭旭峰所
    為卻是偽造另一份不動產買賣契約書，根本不是權利人變更
    。（被告：對，但我現在有個問題是說，你知道李小姐後來
    是不買了嗎？）李兆成：對啊。（被告：啊怎麼都沒有人跟
    我講，代書是跟我講所有權人跟貸款人換）李兆成：對，確
    實是這樣，因為他們兩個關係，我想說我們做仲介不便去問
    嘛（被告：沒有喔，我有打電話去給李小姐，李小姐說她是
    不買了，不是說只是換個名字而已）李兆成：本來是李小姐
    要買，其實他們之間的那種關係，我不太了解（被告但是人
    家跟我解約，你也要跟我講一下）李兆成：其實我也是後面
    才知道，希望你了解。（被告：你是說你後面才知道？）李
    兆成：我是到上禮拜才知道是改成黃先生。（被告：所以你
    也是到已經過戶完成，他已經撥款，你才知道是不是? ）李
    兆成：對啊，因為一開始只差一點錢，那後來就直接轉給黃
    先生，那後來為什麼這樣，我們也不便再去問他，那我有跟
    代書講，這個你一定要跟林小姐講，他說OK，他跟你講好了
    ，那我想這件事情就OK了。（被告：他沒有告訴我說李小姐
    要解約，他從頭到尾都沒有提這兩個字喔。）甲○○：嗯嗯
    。（被告：代書從頭到尾沒有告訴我李小姐要解約這件事，
    他告訴我的是權利人變更，你可以去問蕭代書。）由上揭對
    話內容，益證李倢葳反悔不購買系爭房地，本件兩造間之買
    賣關係既非「權利人變更」，更非「契約當事人變更」。又
    ，銀行業者於承辦「權利人變更」業務，僅需填寫權利人變
    更契約書，並檢附原始買賣契約書即可，根本無須另行製作
    不動產買賣契約書之必要。蕭旭峰為專業代書，對此知之甚
    詳，於調解程序猶能細說權利人變更、當事人變更之區別。
    蕭旭峰及原告為規避李倢葳反悔不買所需負擔的違約罰則，
    竟然偽造系爭契約，並強詞奪理聲稱此為「權利人變更」。
(四)、本訴答辯聲明：
 1.本訴原告之訴駁回。
 2.本訴訴訟費用由本訴原告負擔。
二、反訴部分：
(一)、兩造於97年6月26號口頭合意，約定系爭房地以1,980,000元
    出賣予原告，無附贈傢俱，反訴被告買賣款項交付完畢後，
    再辦理點交且塗銷抵押權登記。反訴被告至今僅給付反訴原
    告買賣價金1,331,588 元，尚積欠648,412 元未為給付。反
    訴原告業於97年7 月8 日以龍井新庄郵局第136 號存證信函
    請求給付，惟反訴被告仍置諸不理。按「買受人對於出賣人
    ，有交付約定價金及受領標的物之義務。」民法第367 條訂
    有明文。準此，反訴原告爰依雙方間96年6 月26日成立之買
    訴原告爰依雙方間96年6 月26日成立之買賣關係及民法第36
    7 條規定，請求反訴被告給付剩餘之648,412 元買賣價金如
    上。另反訴被告主張李倢葳已交付反訴原告721,417 元充作
    價金。然反訴原告與李倢葳間之買賣契約、兩造間之買賣契
    約分屬二事，且李倢葳因違約已構成構成契約第10條前段違
    約事由，被告已依該約款沒收李倢葳已付價金抵作違約金。
    故反訴被告尚積欠反訴原告買賣價金768,412 元未為給付。
(二)、97年5 月15日當天有去蕭代書那辦理，我用印時看到的資料
    是空白的。當初在調解庭時，原告自己也有說是權利人變更
    ，1,698 元是權利人變更的費用，該費用支出的依據在被證
    一買賣合約書第5 條規定，足見當時是說權利人變更，買賣
    合約是蕭代書自行簽我的名字。
(三)反訴聲明：
  1.反訴被告應給付反訴原告768,412 元，及自97年7 月11日送
    達之翌日起算起迄清償日止按年息百分之5 計算之利息。
  2.反訴被告應給付自產權登記日起迄清償日止之系爭房地之管
    理費、水電費與相關稅費。
  3.訴訟費用由反訴被告負擔。
  3.第一項聲明，反訴原告願供擔保請准宣告假執行。
(四)、證據：
    提出不動產買賣契約書影本1 份、繳款備忘錄與銀行匯款證
    明影本1 份、偽造之不動產買賣契約書影本1 份、被告寄發
    之龍井新庄郵局存証信函第268 號影本1 份、原告寄發之竹
    北郵局第187 號存證信函影本1 份、原告寄發之新竹經國路
    郵局第401 號存證信函影本1 份、被告與李倢威97年6 月26
    日對話錄音暨譯文各1 份、被告與李兆成97年6 月26日對話
    錄音暨譯文各1 份、反訴原告告寄發之龍井新庄郵局第136
    號存證信函影本1 份、渣打銀行權利人變更貸款需檢附文件
    說明書影本1 份台灣新竹地方法院97竹北調字第8 號調解程
    序筆錄影本1 份為證、切結書影本3 件、存摺明細為證。
、兩造不爭執事項：
    本訴被告與訴外人李倢葳於97年5 月12日簽訂不動產買賣契
    約書，約定原告以1,980,000 元向本訴被告購買系爭房地，
    訴外人李倢葳給付第1 、2 、3 期價款，共600,000 元。嗣
    因李倢葳貸款金額不足，乃由本訴原告與本訴被告再簽訂內
    容與先前本訴被告與李倢葳所訂之原契約完全相同之買賣契
    約書，本訴被告於與本訴原告系爭房地公定所有權買賣移轉
    契約書簽名蓋印，由本訴原告向渣打國際商業銀行申辦系爭
    房地貸款，給付本訴被告尾款1,380,000 元，本訴被告於同
    年6 月17日將系爭房地之所有權移轉登記予本訴原告。惟本
    訴被告尚未交付上開不動產予本訴被告，亦未將上開不動產
    之抵押權設定辦理塗銷。
肆、兩造爭執之事項及本件爭點：
一、本訴原告本訴起訴主張及反訴抗辯：
    系爭房地買賣契約之買主，由訴外人李倢葳改為本訴原告戊
    ○○，而以本訴原告戊○○名義，與本訴被告乙○○訂立內
    容與先前本訴被告與李倢葳所訂之原有契約書完全相同之買
    賣契約書，再由本訴原告戊○○以此買賣契約書，向渣打國
    際商業銀行申辦系爭房地貸款，而以貸得之款項，用以接續
    給付李倢葳尚未給付之價金尾款，事先均經本訴被告同意，
    同時本訴被告亦同意本訴原告頂替李倢葳，本訴原告已付清
    買賣系爭房地之價金，本訴被告應將系爭房地交付本訴原告
    。
二、本訴被告本訴抗辯及反訴主張稱：李倢葳反悔不買，為避免
    違約受罰，竟與承辦代書蕭旭峰及本訴原告共同欺瞞本訴被
    告，由蕭旭峰向本訴被告謊稱，因貸款銀行渣打銀行無法足
    額貸款予李倢葳，故需辦理「權利人變更」，將房屋登記名
    義人由李倢葳變更為本訴原告，蕭旭峰與本訴原告合謀，擅
    自製作內容不實之系爭契約，並偽造本訴被告之署名及盜蓋
    本訴被告印文，並非「權利人變更」。本訴被告於97年6 月
    26 日 知悉李倢葳不購買系爭房地時，在極端無奈之情形下
    ，同意系爭房地以1,980,000 元價賣予本訴原告。97年6 月
    26兩造就系爭房地之買賣已達成口頭合致，買賣契約於此時
    方為成立。本訴原告至今僅給付本訴被告買賣價金1,331,58
    8 元，尚欠本訴被告648,412 元。本訴被告與李倢葳間之買
    賣契約、兩造間之買賣契約分屬二事，李倢葳因違約已構成
    契約第10條前段違約事由，本訴被告已依該約款沒收李倢葳
    已付價金抵作違約金。故本訴原告尚積欠本訴被告買賣價金
    768,412 元未為給付。
三、本件之爭點：
(一)、本訴方面：
  1.系爭房地買賣契約買受人由李倢葳變更為本訴原告，是否應
    經本訴被告同意？本訴被告是否已同意系爭房地買賣契約買
    受人由李倢葳變更為本訴原告？
  2.本訴原告就系爭房地之買賣價金是否已給付完畢？本訴被告
    是否應交付系爭房屋予本訴原告？
(二)、反訴方面：
    反訴原告主張依前開契約約款沒收李倢葳已付價金抵作違約
    金，反訴被告尚積欠反訴原告買賣價金768,412 元未為給付
    ，是否有理由？
伍、法院之判斷：
一、按當事人之一方將其因契約所生之權利義務，概括的讓與第
    三人承受者，係屬契約承擔，與單純的債權讓與不同，非經
    他方之承認，對他方不生效力（最高法院87年台上第2272號
    裁判意旨參照）。次按第三人與債務人約明承擔其債務者，
    於通知債權人經其同意時，其債務移轉於該第三人，而債權
    人於受通知後逕向該第三人請求清償者，即應認為已有同意
    （最高法院81年台上第434 號裁判意旨參照）。按物之出賣
    人，負交付其物於買受人，並使其取得該物所有權之義務。
    權利之出賣人，負使買受人取得其權利之義務，如因其權利
    而得占有一定之物者，並負交付其物之義務。民法第348 條
    定有明文。又按不動產所有權之移轉，不以交付該不動產為
    其效力發生要件，不動產之買受人雖未受交付，而依物權法
    之規定，出賣人移轉所有權於買受人之法律行為已生效力者
    ，自不能因買受人尚未交付即謂其所有權未曾取得，又不動
    產之重複買賣，以先辦妥所有權移轉登記者，應受法律之保
    護（最高法院59年台上第1534 號判例意旨參照）。
二、本訴部分：
(一)、系爭房地買賣契約買受人由李倢葳變更為本訴原告，是否應
    經本訴被告同意？本訴被告是否已同意系爭房地買賣契約買
    受人由李倢葳變更為本訴原告？
  1.經查，證人蕭旭峰證稱：相對人（即本訴被告）同意讓我們
    作權利人變更的動作，她說不要影響到她收款及房子過戶就
    可以讓我們作權利人變更的動作，過戶同時也有請林小姐作
    備證、用印的動作，之後就到地政事務所過戶，過戶完成時
    就通知林小姐作點交，辦理銀行貸款，需要有黃先生及林小
    姐的契約，兩造都同意由我幫他們刻印章來做契約書，他們
    都知道這份契約書只是用來供作銀行人貸款使用，所以才簽
    名，李小姐原先就有送銀行貸款，所以契約書時間點就要寫
    原先立約的時間，在我詢問她是否同意作權利人變更的同天
    有告訴李小姐貸款不足額。當初是相對人同意，我才作變更
    ，如當初相對人不同意，我們也是打算要讓李小姐作契約當
    事人完成程序等語（見本院97年度竹北調字第8 號卷97年9
    月1 日筆錄），買方原先是李捷葳，後來由原告戊○○接手
    ，原先因為李捷葳貸款無法貸足額，就商請原告戊○○承接
    買賣，沒有重新簽約，因為我認為是登記名義人改變，也曾
    經電話詢問過被告乙○○，被告乙○○也有同意，我跟被告
    乙○○說李小姐因為貸款問題，她商請她同事黃先生接手後
    續的買賣，皆下來就由黃先生接手，被告乙○○說可以只要
    不影響後續付款問題，我有明確跟她說換黃先生來接手買賣
    ，接手就是承接後續買賣，我的意思就是換人來買，有一次
    用印的時候，也跟被告乙○○講說現在登記的人是原告戊○
    ○，請被告乙○○確認有無問題，如果沒問題請被告乙○○
    把印鑑章跟印鑑證明交出來，在契約書上用印，公契上原告
    戊○○、被告乙○○都有在場，雖然是我用印的但是他們都
    有在場。有一份私契，為了辦理貸款，買方原告戊○○賣方
    是被告乙○○，是我經過兩方電話授權，簽名蓋章都是我。
    付款都是原告戊○○付的，只有第一期款是李小姐付的，第
    一期款多少我不清楚。97年6 月間買賣雙方到有巢氏辦事處
    協商房屋土地尾款的事，原告戊○○、被告乙○○在當天達
    成協議日後的尾款是由原告戊○○給付，賣方有說如果所貸
    的款不足付尾款原告戊○○需要補足，原告戊○○有寫切結
    書給賣方，那時賣方知道系爭房屋土地買方已經改為原告戊
    ○○，公契是已經寫好了，我們都是電腦列印完成，上面確
    實寫好權利人義務人是誰，當場解釋哪一筆土地過戶，經過
    授權的部分是透過電話等語（見本院98年6 月22日筆錄）。
    證人李國禎（即李國兆）證稱：看屋的時候是李捷葳小姐跟
    原告戊○○一起看屋，一開始是李小姐要買，後來李小姐因
    為貸款的問題，所以由黃先生購買，我跟代書說，代書有說
    他會跟林小姐告知。備證跟付款時被告乙○○都沒有提出異
    議，點交時被告乙○○才說為何當初簽約是李小姐，後來為
    何是原告戊○○購買，林小姐不願意點交。有一次付款林小
    姐有說請原告戊○○給付第三次款，隔天才要拿印鑑證明，
    隔天原告戊○○應該有匯款，被告乙○○才拿印鑑過來，後
    來沒有再重新簽約。97年6 月間，原告戊○○、被告乙○○
    及蕭代書有到有巢氏談付尾款的事等語（見98年6 月22日筆
    錄）。又證人楊煥州於偵訊中證稱：李小姐買房子要貸款，
    我們只核准她126 萬元，李小姐無法負擔，後來改由她的同
    事戊○○來買，貸款人改成戊○○，銀行需要1 份戊○○與
    賣方簽立之買賣合約，因為貸款人不同，一般制式的買賣合
    約第5 條，辦理產權移轉登記時，有關權利人名義，得由買
    方自訂，賣方絕無異議，但買方應負履約之連帶保證責任，
    李小姐無力負擔自備款，改由戊○○來借款，款項198 萬元
    戊○○已付清給賣方（見臺灣新竹地方法院檢察署97年他字
    第1986號第156 至158 頁）。證人李倢葳於偵訊中證稱：房
    子一開始我要買，但貸款未過，我請戊○○協助我，依我與
    乙○○簽的合約作權利人變更，將房子移轉至戊○○名下，
    由戊○○擔任買方，他不是人頭買主（見臺灣新竹地方法院
    檢察署97年他字第1986號第67頁）；原告乙○○於偵訊中陳
    稱：我有到有巢氏房屋與戊○○、蕭旭峰簽買受人戊○○之
    所有權移轉契約書，我把印章交付給蕭旭峰，他說要作為權
    利人變更使用，我同意蕭旭峰在該契約書上用印，蕭旭峰說
    是李倢葳仍想要買，只是貸款問題才會找戊○○出來，蕭旭
    峰說是辦理權利人變更，沒有說由戊○○是人頭買主，13 8
    萬元貸款誰支付我就由戊○○與李倢葳去協調，看誰貸下來
    我有拿到尾款就可以了，蕭旭峰之前打電話跟我說權利人變
    更為戊○○，蕭旭峰說之前為李倢葳送件要撤回，要我的印
    章且要授權書，我跟蕭旭峰說印章你就自己去刻，使用範圍
    就是合約內的權利人變更，所以不需要我提供授權書，我沒
    有授權他幫我代簽（見臺灣新竹地方法院檢察署97年他字第
    1986號第67至68頁）。
  2.又依本訴被告與李倢葳所訂之不動產買賣契約書第5 條約定
    ：辦理產權移轉登記時，有關權利人名義，得由甲方（即李
    倢葳）自定，乙方（即乙○○）絕無異議，但甲方應負履約
    之連帶保證責任。第10條約定：本契約簽訂後，倘甲方不買
    或不按約定日期付款，經乙方定期催告仍不給付時，願將價
    款全部由乙方無條件沒收，抵作違約金，並解除本約。契約
    第8 條約定；... 若係甲方信用條件不合或金融政策改變，
    以致貸款額度不足時，甲方應於撥款時以現金一次補足，貸
    款應於過戶手續完成後完全付清，甲乙雙方並約定於「尾款
    付清日」以現場點交方式與甲方，如乙方逾期不將房地點交
    時則以違約論處。參酌本訴原告與本訴被告所訂之契約及日
    期內容均相同，依蕭旭峰前開證述以觀，係已告知本訴被告
    後為配合銀行貸款所作，公契（土地建築改良物所有權買賣
    移轉契約書）則為本訴被告所簽名蓋印，同意蕭旭峰代刻印
    章，並依契約第5 條作名義人變更，若被告未曾同意，本訴
    原告仍可以李倢葳名義購買，嗣再由李捷葳移轉登記予原告
    即可。又本訴被告所提出本訴原告於97年6 月11日出具交付
    本訴被告之切結書記載：本人同意於民國97年6 月12日中午
    12時前將房屋貸款差額新台幣壹拾貳萬元正，以匯款方式給
    付予乙○○小姐，若逾期或未遵守，本人願付法律責任。複
    核本訴被告於98年6 月22日書狀中記載：於97年6 月12日收
    到差額120,000 元之後，才掛號寄出印鑑證明。則本訴被告
    已向本訴原告請求清償系爭房地買賣價金，本訴被告亦於偵
    訊稱：138 萬元貸款誰支付由戊○○與李倢葳去協調，看誰
    貸下來我有拿到尾款就可以了，且本訴被告於收受本訴原告
    給付之尾款後並已將系爭房地移轉登記予本訴原告，足認本
    訴被告已有同意由本訴原告承擔其對本訴被告系爭房地剩餘
    買賣價金之給付債務。
  3.依本訴原告提出之由李倢葳與本訴原告於97年5 月22日所訂
    之協議書記載：甲方（李倢葳）購買竹北市○○○路9 號5
    樓之8 套房乙戶，因就學之因素，恐影響房屋貸款繳納，造
    成經濟壓力，因此將上述房屋委由乙方（戊○○）承接該戶
    之後續買賣事宜，甲方同意房屋所有權登記為乙方，乙方並
    同意承受該房屋買賣總價共計新台幣198 萬元，乙方若未按
    期給付應付予賣方之價款，甲乙雙方共同承擔上述之房屋買
    賣總價，並負擔法律之完全責任。是以本訴原告除受讓李捷
    葳依系爭買賣契約所約定出賣人之權利外，並同時承擔系爭
    買賣契約餘款之給付義務，有前開協議書可憑，其性質應屬
    契約承擔，而本訴被告亦已同意，並由本訴原告給付剩餘之
    房地買賣價金。本訴被告亦稱其於97年6 月26日知悉李倢葳
    不購買系爭房地時，在極端無奈之情形下，同意系爭房地以
    1,980,000 元價賣予原告。然觀諸本訴被告於97年6 月17日
    即已移轉系爭房地予本訴原告；況且被告所稱其於97年6 月
    26日知悉李倢葳不買（與李倢葳電話錄音），若其未同意由
    原告承擔李倢葳之債務，當日其亦未與原告有所合意，則在
    兩造並未有契約合意之情況下，即無由於97年6 月26日同意
    以1,980,000 元將系爭房地賣予原告之理；再者，被告就系
    爭房地原向第一商業銀行辦理抵押貸款，已於97年6 月19日
    全數清償完畢。有第一商業銀行竹北分行97年10月7 日（97
    ）一竹北字第318 號函及函附授信明細查詢單、攤還及收息
    記錄查詢單、土地及建物登記謄本、放款權利證件授受登記
    簿可佐，則本訴被告早已知悉李倢葳無法獲得較高額之貸款
    ，其給付60萬元之後，其餘款項均係由本訴原告給付，本訴
    被告於97年6 月12日尚且收取本訴原告給付12萬元，本訴被
    告早已知該款項係由本訴原告給付作為買賣價金，本訴被告
    提起反訴起訴時原亦未將此12萬元列入係李倢葳給付之款項
    ，嗣擴張反訴聲明時始又將此款項列入為李倢葳給付之款項
    而主張加入沒收之，顯不合理。由上以觀，顯然本訴被告已
    同意由本訴原告承擔李倢葳後續買賣價金債務之給付。
(二)、本訴原告就系爭房地之買賣價金是否已給付完畢？本訴被告
    是否應交付系爭房屋予本訴原告？
    依渣打國際商業銀行股份有限公司98年2 月10日渣打商銀CB
    Risk字第09800096號函記載：李倢葳君於97年5 月15日以新
    竹縣竹北市○○○街9 號5 樓之8 房屋向本行申請房屋貸款
    160 萬元，本行核准130 萬元，但李倢葳君並未於本行規定
    核准後3 個月之有效期間內辦理撥款，其核准已自動失效。
    而本訴被告既已同意由本訴原告承擔李倢葳後續買賣價金債
    務之給付，已如前述，本訴被告主張依契約約款沒收李倢葳
    已付價金抵作違約金，並無理由。而本訴原告就系爭房地買
    賣價金已給付完畢，已提出存摺明細、匯款單為證，本訴被
    告亦不爭執，堪信為真實。按物之出賣人負有交付其物於買
    受人，並使其取得所有權之義務。民法第348 條第1 項定有
    明文。而所謂交付係指移轉買賣標的物之直接占有，故出賣
    人履行物之交付義務，應使買受人取得對於標的物之事實上
    管領力（民法第940 條及第946 條第1 項參照）。本訴被告
    既為系爭不動產之出賣人，本訴原告亦已契約承擔李捷葳為
    買受人，本訴被告即有交付系爭不動產予本訴原告之責任，
    且本訴原告之買賣價金亦已給付完畢，而本訴被告已將系爭
    房地辦理移轉登記予本訴原告，然始終未依約將系爭房地交
    付（點交）予本訴原告。從而，本訴原告本於買賣契約之法
    律關係及民法767 之規定，請求本訴被告交付（點交）系爭
    房地予本訴原告，亦屬適法，為有理由，應予准許，爰為判
    決如主文第1 項所示。
三、反訴部分：
    反訴原告主張依前開契約約款沒收李倢葳已付價金抵作違約
    金，反訴被告尚積欠反訴原告買賣價金768,412 元未為給付
    ，是否有理由？
    反訴原告既已同意由反訴被告承擔李倢葳後續買賣價金債務
    之給付，反訴原告主張依前開契約約款沒收李倢葳已付價金
    抵作違約金，即無理由，均已如前述；而反訴被告之買賣價
    金亦已給付完畢，反訴原告雖已將系爭房地辦理移轉登記予
    反訴被告，但未實際點交系爭房地予反訴被告使用，則反訴
    原告起訴請求1.反訴被告應給付反訴原告768,412 元，及自
    97 年7月11日送達之翌日起算起迄清償日止按年息百分之5
    計算之利息。2.反訴被告應給付自產權登記日起迄清償日止
    之系爭房地之管理費、水電費與相關稅費，均無理由，應予
    駁回。反訴原告之反訴既經駁回，其就反訴為假執行之聲請
    失所依附，應予駁回。
四、本件事證已臻明確，兩造其餘攻擊防禦方法，經本院斟酌後
    ，認為均不足以影響本判決之結果，爰不一一論述，併此敘
    明。
五、據上論結，本件本訴原告之訴為有理由，反訴原告之反訴為
    無理由，應依民事訴訟法第78條，判決如主文。
中    華    民    國    99    年    3     月    22    日
                  民事第一庭    法  官  林麗玉
以上正本係照原本作成。
如對本判決上訴，須於判決送達後20日內向本院提出上訴狀。
中    華    民    國    99    年    3     月    22    日
                                書記官  鄭明枝
┌──────────────────────────────────────────────────────────┐
│附表                                                                                                                │
├─┬─────────────────────────┬─┬──────┬─────┬───────────────┤
│編│      土          地          坐          落      │地│面        積│權        │                              │
│  ├───┬────┬───┬───┬────────┤  ├──────┤  利      │      備              考      │
│號│縣  市│鄉鎮市區○  段  ○○  段│  地        號  │目│  平方公尺  │          │                              │
│  │      │        │      │      │                │  │            │範        │                              │
│  │      │        │      │      │                │  │            │  圍      │                              │
│  │      │        │      │      │                │  │            │          │                              │
├─┼───┼────┼───┼───┼────────┼─┼──────┼─────┼───────────────┤
│1 │新北縣│竹北市  │大學  │      │219             │建│5,527.53    │10000 分之│                              │
│  │      │        │      │      │                │  │            │7         │                              │
│  │      │        │      │      │                │  │            │          │                              │
└─┴───┴────┴───┴───┴────────┴─┴──────┴─────┴───────────────┘
┌─┬───┬───────┬───────┬───────┬──────────────────┬───┬─────┐
│編│      │              │              │建 築 式 樣 主│      建物面積（平方公尺）          │      │          │
│  │      │              │              │要 建 築 材料 ├────┬───────┬─────┤權  利│          │
│  │房屋建│基  地  坐  落│建  物  門  牌│及 房 屋 層 數│ 樓層   │共用          │附屬建物主│      │  備考    │
│號│號    │              │              │              │ 面積   │部分          │及用途    │      │          │
│  │      │              │              │              │        │              │          │      │          │
│  │      │              │              │              │        │              │          │      │          │
│  │      │              │              │              │        │              │          │      │          │
├─┼───┼───────┼───────┼───────┼────┼───────┼─────┼───┼─────┤
│1 │新竹  │新竹縣竹北市大│新竹縣竹北市莊│鋼筋混凝土造15│第5 層23│新竹縣竹北市大│陽台2.74平│全部  │          │
│  │縣竹  │學段219地號   │敬六街9 號5 樓│層樓之第5層   │.56 平方│學段4170建號20│方公尺、雨│      │          │
│  │北市  │              │之8號         │              │公尺    │,718.02 平方公│遮0.61平方│      │          │
│  │大學  │              │              │              │        │尺權利範圍1000│公尺      │      │          │
│  │段3829│              │              │              │        │00 分 之16、同│          │      │          │
│  │      │              │              │              │        │段4172 建號4,7│          │      │          │
│  │      │              │              │              │        │22.39 平方公尺│          │      │          │
│  │      │              │              │              │        │權利範圍100000│          │      │          │
│  │      │              │              │              │        │分之120       │          │      │          │
│  │      │              │              │              │        │              │          │      │          │
└─┴───┴───────┴───────┴───────┴────┴───────┴─────┴───┴─────┘

司法院資訊處製作；財團法人民間司法改革基金會備份。
